【裁判字號】    90,訴,627
【裁判日期】    900705
【裁判案由】    誣告
【裁判全文】
臺灣臺南地方法院刑事判決                            九十年度訴字第六二七號
    公  訴  人  臺灣台南地方法院檢察署檢察官
    被      告  丙○○
    選任辯護人  李合法
                陳靜雲
右列被告因誣告案件，經檢察官提起公訴（八十九年度偵字第一三七七六號），本院
判決如左：
    主  文
丙○○意圖他人受刑事處分，向該管公務員誣告，處有期徒刑參月。
    事  實
一、丙○○與乙○○原係夫妻，於民國八十九年六月二十六日離婚，丙○○明知其與
    乙○○在八十九年三月間協議，將所有養蜂工具之蜂箱八十箱、蜂框、糖水盒等
    物讓與乙○○，並於讓與後協助乙○○飼養蜜蜂。詎同年九月十三日丙○○前往
    乙○○之養蜂場時，驟見乙○○之友人陳國穩在場，誤認徐女結交男友，遂意圖
    使乙○○受刑事處分，於同日向有偵查犯罪權限之高雄縣警察局旗山分局大隆派
    出所該管公務員誣告乙○○涉嫌竊盜其所有蜂箱等養蜂工具，並會同大隆派出所
    警員至高雄縣甲仙鄉○○村○○○段信濃預拌場旁及仙進餐廳後方徐女之養蜂場
    ，查扣蜂箱三十五個、蜂框八百個、糖水盒三十五個，旗山分局據此將案件移送
    台灣高雄地方法院檢察署陳請台灣高等法院檢察署核轉臺灣台南地方法院檢察署
    偵查，經該署檢察官偵查終結，認乙○○辯稱上開扣案蜂箱係丙○○所贈與等情
    可採，而於八十九年十一月六日以八十九年度偵字第一一九六六號為不起訴處分
    。
    理  由
一、訊之被告丙○○矢口否認前揭誣告罪行，辯稱：伊所有一百二十個蜂箱都是藍色
    的，協議讓與告訴人乙○○的八十箱蜂箱是後來新做白色的，在告訴人養蜂場查
    扣的蜂箱都是藍色的，伊在離婚前有幫告訴人養蜂，離婚後就沒做了云云。經查
    ，被告於八十九年三月間與告訴人協議分配養蜂工具，被告分得一百二十箱蜂箱
    、告訴人分得八十箱，另被告與告訴人協議分配後一直至離婚後之八十九年九月
    間，因經常幫助告訴人養蜂，致自己分得之蜜蜂因未飼養而死亡一節，據告訴人
    指訴綦詳，並經證人即與雙方均熟稔之鄰居丁○○及甲○○於檢察官偵查及本院
    審理時結證在卷，另與本院調取臺灣台南地方法院檢察署檢察官八十九年度偵字
    第一一九六六號案卷，被告之女黃秀珍、黃麗君於該案陳稱：「本來父母親合夥
    經營養蜂事業，後因雙方不合分開，經雙方協議該批扣案蜂箱等物歸我母親所有
    」、黃麗君復稱：「父親原來的蜜蜂因未妥善照料都已死了，我有到現場看過」
    等情相符。另查被告自稱陳述查扣之蜂箱原放置於南化鄉○○段四一六地號農舍
    內，八十九年七月十六日自印尼回來發現蜂箱不見，後來在告訴人處找到，始報
    警處理，惟其在前開竊盜案件中係指稱自八十九年六月二十六日離婚後就未去農
    舍，到九月十二日去農舍才發現蜂箱不見，對發現竊盜前後陳述不符，且其既在
    離婚後繼續前往協助告訴人養蜂，對告訴人使用之蜂箱應甚為熟稔，焉有遲至八
    十九年九月十三日始報案竊盜之理？復查，告訴人於八十九年九月十三日巧遇友
    人陳國穩敘舊，邀陳國穩至其養蜂場，適被告前來誤認告訴人結交男友，盛怒中
    帶警前來指訴告訴人竊盜其蜂箱等物，亦據證人陳國穩陳述無訛，足證被告確係
    因認告訴人另結新歡心生不滿，而誣告告訴人竊取其蜂箱。末查該竊盜案經臺灣
    台南地方法院檢察署檢察官檢察官偵查終結，認乙○○辯稱上開扣案蜂箱係丙○
    ○所贈與等情可採，而於八十九年十一月六日以八十九年度偵字第一一九六六號
    為不起訴處分，有不起訴處分書附卷可稽，綜上所陳，本案事證已甚明確，被告
    犯行應堪認定。
二、核被告意圖使人受刑事或懲戒處分，向該管公務員誣告，所為係犯刑法第一百六
    十九條第一項之罪。爰審酌被告係一時衝動，思慮未週，告訴人復一再請求原諒
    被告，業經告訴人陳明在卷，另被告犯行所生危害、犯罪後之態度等一切情狀，
    量處如主文所示之刑，以資懲儆。
據上論斷，應依刑事訴訟法第二百九十九條第一項前段、刑法第一百六十九條第一項
，判決如主文。
中      華      民      國      九十      年      七    月      五      日
                                  臺灣臺南地方法院刑事第四庭
                                      法  官      鄧  希  賢
右正本證明與原本無異。
如不服本判決，應於判決送達後十日內向本院提出上訴狀( 應附繕本 )。
                                      書記官      陳  美  蓉
中      華      民      國      九十      年      七    月      五      日
附錄法條：
刑法第一百六十九條第一項
  意圖他人受刑事或懲戒處分，向該管公務員誣告者，處七年以下有期徒刑。


司法院資訊處製作；財團法人民間司法改革基金會備份。
